【裁判字號】    99,監宣,62
【裁判日期】    990831
【裁判案由】    監護宣告
【裁判全文】
臺灣士林地方法院民事裁定              99年度監宣字第62號
聲  請  人  許文雄
相  對  人  許貴梅
聲請人聲請監護宣告事件，本院裁定如下：
    主  文
宣告相對人許貴梅（女、民國00年0 月00日生、國民身分證統一
編號：Z000000000號）為受監護宣告之人。
選定許文雄（男、民國00年0 月00日生、國民身分證統一編號：
Z000000000號）、許平常（男、民國00年0 月0 日生、國民身分
證統一編號：Z000000000號）、許貴春（女、民國00年00月00日
生、國民身分證統一編號：Z000000000號）為受監護宣告之人許
貴梅之監護人。
指定李至民（男、民國00年0 月00日生、國民身分證統一編號：
Z000000000號）為會同開具財產清冊之人。
聲請程序費用由受監護宣告之人許貴梅負擔。
    理  由
一、按對於因精神障礙或其他心智缺陷，致不能為意思表示或受
    意思表示，或不能辨識其意思表示之效果者，法院得因本人
    、配偶、四親等內之親屬、最近一年有同居事實之其他親屬
    、檢察官、主管機關或社會福利機構之聲請，為監護之宣告
    ，民法第14條第1 項定有明文。
二、本件聲請意旨略以：聲請人許文雄係相對人許貴梅之弟，相
    對人因失智症、慢性精神分裂症，雖延醫診治仍不見起色，
    已不能為意思表示或受意思表示，為此聲請對相對人為監護
    之宣告等語，並提出戶籍謄本、親屬系統表、臺北市立聯合
    醫院（中興院區）診斷證明書、中華民國身心障礙手冊影本
    等件為證。
三、本院在鑑定人即臺北市立聯合醫院陽明院區精神科醫師楊逸
    鴻前訊問相對人，審驗相對人之心神狀況，其對本院訊問內
    容多無法回答；另依該院函覆之鑑定意見認：「綜合許員之
    病史、生活史及鑑定時臨床所見，許員自民國98年被發現有
    健忘、宗教妄想、幻視、幻聽之症狀，其功能一直退化，目
    前已完全喪失社會功能及生活功能，復參酌其大腦皮質之高
    等功能有嚴重障礙，其臨床診斷為『老年失智症，重度』，
    病因為『阿茲海默症』。許員自民國98年11月已完全喪失個
    人健康照顧能力、社會性與交通能力，已無財經理解及獨立
    生活之能力，其因重度之精神障礙及心智缺陷致不能為意思
    表示及受意思表示，也不能辨識其意思表示之效果，故推斷
    許員符合監護宣告之資格。」等語，有本院99年5 月27日非
    訟事件筆錄及臺北市立聯合醫院99年6 月2 日北市○○○○
    00000000000 號函附之精神鑑定報告書在卷可稽，堪認相對
    人因精神障礙或其他心智缺陷，致不能為意思表示、受意思
    表示，亦不能辨識其意思表示之效果。本件聲請，為有理由
    ，應予准許，爰宣告相對人許貴梅為受監護宣告之人。
四、次按受監護宣告之人應置監護人。法院為監護之宣告時，應
    依職權就配偶、四親等內之親屬、最近一年有同居事實之其
    他親屬、主管機關、社會福利機構或其他適當之人選定一人
    或數人為監護人，並同時指定會同開具財產清冊之人。法院
    為前項選定及指定前，得命主管機關或社會福利機構進行訪
    視，提出調查報告及建議。監護之聲請人或利害關係人亦得
    提出相關資料或證據，供法院斟酌。法院選定監護人時，應
    依受監護宣告之人之最佳利益，優先考量受監護宣告之人之
    意見，審酌一切情狀，並注意下列事項：(一)受監護宣告之人
    之身心狀態與生活及財產狀況。(二)受監護宣告之人與其配偶
    、子女或其他共同生活之人間之情感狀況。(三)監護人之職業
    、經歷、意見及其與受監護宣告之人之利害關係。(四)法人為
    監護人時，其事業之種類與內容，法人及其代表人與受監護
    宣告之人之利害關係。民法第1110條、第1111條、第1111條
    之1 分別定有明文。
五、本件相對人許貴梅既經為監護宣告，已如前述，自應為其選
    定監護人及指定會同開具財產清冊之人。本院審酌相對人之
    父母已歿，其未婚，無子女，現尚生存之兄弟姐妹為聲請人
    許文雄與二哥許平常、二姐許貴春等3 人，其等為相對人之
    至親，彼此間依附關係親密，對相對人之財務狀況皆甚為瞭
    解，且均到庭表明願意擔任共同監護人，許平常、許貴春並
    推派許貴春之子李至民為會同開具財產清冊之人，李至民亦
    到庭表示同意擔任（均見本院99年6 月30日非訟事件筆錄）
    ，因認由聲請人許文雄、許平常、許貴春擔任監護人、李至
    民擔任會同開具財產清冊之人，應符合相對人之最佳利益，
    爰裁定如主文第2 、3 項所示。末依民法第1113條準用同法
    第1099條、第1099條之1 規定，於監護開始時，監護人許文
    雄、許平常、許貴春對於受監護宣告之人許貴梅之財產，應
    會同李至民於2 個月內開具財產清冊，並陳報法院，於開具
    完成並陳報法院前，監護人對於受監護宣告之人之財產，僅
    得為管理上必要之行為，併此指明。
六、依民事訴訟法第608 條第1 項，裁定如主文。
中    華    民    國    99    年    8     月    31    日
                  家事庭  法  官  陳文通
以上正本證明與原本無異。
如不服本裁定關於選定監護人及指定會同開具財產清冊之人等部
分，應於送達後10日內向本院提出抗告狀，並繳納抗告費新臺幣
1000元；其餘關於宣告監護之部分，不得抗告。
中    華    民    國    99    年    8     月    31    日
                          書記官  陳玉瓊

司法院資訊處製作；財團法人民間司法改革基金會備份。
